【裁判字號】    98,審事聲,27
【裁判日期】    980318
【裁判案由】    本票裁定
【裁判全文】
臺灣臺北地方法院民事裁定            98年度審事聲字第27號
抗  告  人  佳鼎科技股份有限公司
                        號
法定代理人  佳邦投資股份有限公司
上  一  人
法定代理人  乙○○
抗  告  人  甲○○○○○○ ○.
                        號
兼法定代理  乙○○
人                      之1號.
相  對  人  台新國際商業銀行股份有限公司
法定代理人  丙○○
上列當事人間本票裁定事件，抗告人對於中華民國97年12月25日
本院97年度司票字第3087號裁定提起抗告，本院裁定如下：
    主  文
抗告駁回。
抗告程序費用新台幣壹仟元由抗告人連帶負擔。
    理  由
一、按執票人向本票發票人行使追索權時，得聲請法院裁定後強
    制執行，票據法第一百二十三條定有明文。又按本票執票人
    ，依票據法第一百二十三條規定，聲請法院裁定許可對發票
    人強制執行，係屬非訟事件，法院僅依非訟事件程序，就本
    票形式之要件是否具備予以審查，即為已足。若實體上問題
    ，應依訴訟程序另謀解決，尚非屬非訟事件所得審究（最高
    法院57年台抗第76號判例意旨參照）。
二、本件相對人主張其執有抗告人於民國97年8月1日所共同簽發
    之本票一紙（下稱系爭本票），內載金額新台幣（下同）
    20,000,000元，付款地在臺北市○○○路○段44號，利息按
    年息3.71%計算，免除作成拒絕證書，到期日97年12月23日
    ；詎於到期後經提示未獲付款，為此提出本票一紙聲請本院
    裁定准予強制執行等情，業據其提出本票為證，本院依首開
    規定審酌相對人提出之本票後裁定予以准許，尚無不合。
三、抗告人抗告意旨雖略以：相對人未曾向抗告人提示系爭本票
    請求付款，其行使追索權之形式要件未備，不得據以聲請本
    票裁定後強制執行，為此提起抗告，求為廢棄原裁定等語。
四、按執票人向本票發票人行使追索權時，得聲請法院裁定後強
    制執行，票據法第一百二十三條定有明文。次按，本票上雖
    有免除作成拒絕證書之記載，執票人仍應於所定期限內，為
    付款之提示，但對於執票人主張未為提示者，應負舉證責任
    ，亦為同法第一百二十四條、第九十五條所明定者。蓋本票
    為提示證券，本票執票人欲行使票據上權利，應於一定期限
    內向付款人為提示票據、請求付款，本票之提示，實為執票
    人行使票據權利之前提；至於免除作成拒絕證書之記載，僅
    係執票人無庸證明提示未獲付款結果之事實，其在行使票據
    追索權前，仍應於所定期限內為付款之提示（最高法院71年
    度台上字第3671號判決、84年度台抗字第22號裁定參照）。
    據此，本票內固然已記載免除作成拒絕證書，執票人仍應於
    所定期限內為付款之提示，僅主張執票人未為提示者，應負
    舉證之責而已。抗告人雖謂相對人未曾向其提示系爭本票；
    然查，系爭本票既記載免除作成拒絕證書，是抗告人抗辯相
    對人未經提示付款，即應由其負舉證責任；茲既抗告人就此
    未能舉證證明之，所辯自不足取。從而，抗告人提起本件抗
    告，為無理由，應予駁回。
五、爰依非訟事件法第五十五條第一項及第二項、第二十一條第
    二項、第二十四條第一項、第四十六條、民事訴訟法第四百
    九十五條之一第一項、第四百四十九條第一項、第八十五條
    第二項，裁定如主文。
中    華    民    國    98    年    3     月    18    日
                  民事第六庭  審判長法  官  劉坤典
                                    法  官  劉又菁
                                    法  官  賴錦華
以上正本係照原本作成。
如對本裁定不服，得於十日內以違背法令為理由，委任律師為訴
訟代理人，向本院提出再抗告，而後始可再抗告於臺灣高等法院
；對於費用之裁定，不得獨立聲明不服。
中    華    民    國    98    年    3     月    18    日
                                    書記官  張馨文


司法院資訊處製作；財團法人民間司法改革基金會備份。
